【裁判字號】    98,台上,4783
【裁判日期】    980820
【裁判案由】    違反貪污治罪條例等罪
【裁判全文】
最高法院刑事判決            九十八年度台上字第四七八三號
上  訴  人  丁○○
選任辯護人  杜英達律師
            謝啟明律師
上  訴  人  丙○○
選任辯護人  邱朝象律師
上  訴  人  甲○○
選任辯護人  李采霓律師
            陳中堅律師
上  訴  人  乙○○
選任辯護人  黃淑怡律師
            林辰彥律師
            林傳哲律師
上列上訴人等因違反貪污治罪條例等罪案件，不服台灣高等法院
中華民國九十八年六月三日第二審更審判決（九十七年度矚上更
(一)字第五號，起訴案號：台灣板橋地方法院檢察署九十五年度偵
緝字第二三三三號、九十五年度偵字第一六七四五號、第一七一
０六號、第二０六六三號、第二二一０一號、第二二一一八號、
第二二一二一號、第二四三九一號、第二四四一八號），提起上
訴，本院判決如下：
    主  文
上訴駁回。
    理  由
按刑事訴訟法第三百七十七條規定：上訴於第三審法院，非以判
決違背法令為理由不得為之；是提起第三審上訴，應以原判決違
背法令為理由，係屬法定要件；如果上訴理由書狀並未依據卷內
訴訟資料具體指摘原判決不適用何種法則或如何適用不當，或所
指摘原判決違法情事，顯與法律規定得為第三審上訴理由之違法
情形不相適合時，均應認其上訴為違背法律上之程式，予以駁回
。本件原判決撤銷第一審判決關於上訴人丁○○違背職務收受賄
賂（二罪）、收受不正利益；上訴人丙○○違背職務收受不正利
益（二罪）、九十五年七月七日收受賄賂（諭知無罪）；上訴人
乙○○違背職務收受賄賂（二罪）、未經許可寄藏子彈、妨害風
化（諭知無罪）及上訴人甲○○等部分，改判分別論處丁○○共
同連續有調查職務，依據法令從事公務之人員，對於違背職務之
行為，收受賄賂（處有期徒刑十一年，褫奪公權五年）、共同有
調查職務，依據法令從事公務之人員，對於違背職務之行為，收
受賄賂（處有期徒刑十年六月，褫奪公權四年）等罪刑（應執行
有期徒刑十三年，褫奪公權五年，丁○○被訴於民國九十五年七
月八日對於違背職務之行為收受不正利益及意圖營利賭博等部分
，分別經原審或第一審諭知無罪，前者，未據檢察官上訴，後者
，經原法院上訴審駁回檢察官之上訴，均已確定；另第一審論處
丁○○連續公務員洩漏關於中華民國國防以外應秘密之文書罪刑
，上訴後，經原法院上訴審撤銷，仍改判同一罪名部分，未據上
訴已確定）；丙○○共同連續有調查職務，依據法令從事公務之
人員，對於違背職務之行為，收受賄賂（處有期徒刑十三年，褫
奪公權六年）、共同有調查職務，依據法令從事公務之人員，對
於違背職務之行為，收受賄賂（處有期徒刑十年六月，褫奪公權
四年）等罪刑（應執行有期徒刑十五年，褫奪公權六年；另被訴
公務員洩漏關於中華民國國防以外應秘密之文書罪經第一審諭知
無罪，上訴後，經原法院上訴駁回部分，未據上訴已確定）；甲
○○有調查職務，依據法令從事公務之人員，對於違背職務之行
為，收受賄賂罪刑（處有期徒刑十一年，褫奪公權五年）；乙○
○共同連續有調查職務，依據法令從事公務之人員，對於違背職
務之行為，收受賄賂（處有期徒刑十三年，褫奪公權六年）、共
同有調查職務，依據法令從事公務之人員，對於違背職務之行為
，收受賄賂（處有期徒刑七年，褫奪公權二年）、共同意圖使女
子與他人為性交之行為，而媒介以營利（處有期徒刑一年，減為
有期徒刑六月）、共同意圖使女子與他人為性交之行為，而媒介
以營利（處有期徒刑一年，減為有期徒刑六月）、未經許可，寄
藏子彈（處有期徒刑二年六月，併科罰金新台幣三十萬元，罰金
如易服勞役，以新台幣一千元折算一日；減為處有期徒刑一年三
月，併科罰金新台幣十五萬元，罰金如易服勞役，以新台幣一千
元折算一日）等罪刑（應執行有期徒刑十七年，併科罰金新台幣
十五萬元，罰金如易服勞役，以新台幣一千元折算一日；乙○○
經第一審論處共同意圖營利聚眾賭博罪刑，上訴後，經原法院上
訴審撤銷改判，仍論處同一罪名部分，上訴本院後，經本院從程
序上駁回確定）。丁○○之上訴意旨略稱：（一）依原判決事實
認定：「丁○○承前收受賄賂之概括犯意，基於幫助違背職務收
受賄賂之犯意，先後於九十五年六月二十一日、同年月二十九日
邀約知情之永和派出所巡佐甲○○，二度前往台北市○○路○段
四三二號地下室『王牌酒店』與黃信達會合，丁○○從中撮合雙
方溝通賭場遷移至上址（即台北縣永和市○○路四九九號四樓）
之相關事宜，並均召女陪酒飲宴，每次消費金額各新台幣（下同
）五萬餘元（因酒店幹部酌減金額，故與結帳單上所列消費金額
不同），均由黃信達先行墊付後再向賭場請款，並於九十五年六
月二十九日接受黃信達飲宴招待席間，甲○○在酒店包廂廁所內
，收受黃信達交付之賄款六十萬元，賭場旋於當日晚間在台北縣
永和市○○路四九九號四樓開始營業，甲○○即違背職務不予取
締」，顯意指丁○○係基於幫助甲○○違背職務收受賄賂之犯意
，邀約甲○○與黃信達會面，並從中撮合雙方溝通賭場遷移至台
北縣永和市○○路四九九號四樓經營之相關事宜；此與原判決理
由記載：「丁○○於九十五年六月二十一日及二十九日，邀約甲
○○參與黃信達在王牌酒店飲宴之目的，乃從中撮合黃信達賄賂
甲○○，使賭場得以遷入台北縣永和市○○路四九九號四樓營業
」、「丁○○……於九十五年六月二十一日、二十九日二度居間
安排甲○○與黃信達在王牌酒店會面，進行行賄、收賄情事，此
係以幫助黃信達行賄、甲○○收賄之意思，居間介紹，乃構成要
件以外之行為，此部分所為，係犯貪污治罪條例第四條第一項第
五款對於違背職務之行為收受賄賂罪之幫助犯」，顯相矛盾，有
判決理由矛盾之違法。（二）丁○○於原審準備程序、九十八年
三月十八日、九十八年四月二十九日、九十八年五月六日審判期
日乃分別供稱：「賭場在我新生所（新生派出所）經營之時間，
是從九十四年底到九十五年三月份底左右」、「我能確定的是九
十四年底到九十五年三月份的時候，我想應該是黃信達自己記錯
了」、「（問：賭場在新生派出所經營時間、地點？）永和市○
○路二號二二樓，另外一次是在同棟二三樓被查獲的地點，二二
樓經營時間我不確定什麼時候，但是我直接接觸到錢的時候是在
九十四年十二月的時候，之前都是蔡育霖拿給我們所長丙○○」
、「我只能確定有從二十五萬變成三十五萬，但是時間我不能確
定」，足見丁○○並未供認台北縣永和市○○路二號二二樓之賭
場係從九十四年九月三日（上訴書誤載為十三日，下同）經營至
九十五年三月二十四日，亦未供承自九十四年九月三日起即開始
收受賄賂之事實，而扣案帳冊內關於自九十四年十月三日起將原
先二十五萬元賄款提高為三十五萬元之記載，復為原判決所不採
，該帳冊內記載自九十四年九月三日起即交付賄款之記載，顯有
瑕疵，原判決認定丁○○自九十四年九月三日起即收受黃信達等
人透過蔡育霖轉送之賄款等情，有證據上理由矛盾之違法。丙○
○之上訴意旨略稱：（一）原判決主文內關於丙○○沒收部分之
諭知：「所得財物新台幣四十三萬元應予追繳沒收（其中共同所
得財物新台幣三十五萬元應與丁○○、蔡育霖連帶追繳沒收；共
同所得財物新台幣八萬元應與【丙○○】連帶追繳沒收），如全
部或一部無法追繳時，以其財產抵償之」，顯有重大違誤，且影
響案件確定後之執行，自屬違背法令。況且原判決上開主文諭知
，復與其事實認定及理由說明該八萬元賄款係丁○○與丙○○共
同收受等情，相互牴觸，亦有理由矛盾之違法。（二）原判決既
認定係紀英祥、張勵人、涂振威、王元輝、黃信達、鄭偉福等人
，於經營賭場期間，為免遭警方取締致失去獲取暴利之機會及避
免受到刑事訴追，乃基於行賄之犯意聯絡，推派黃信達為公關，
向警方行賄；則紀英祥等人究係於何時、何地？以何犯意聯絡行
賄？原判決未予審認、調查，並於事實、理由內詳予論述，顯有
應於審判期日調查之證據未予調查及理由不備之違法。（三）原
判決事實認定：「黃信達直接交付賄款予丁○○、丙○○、甲○
○收受」，與其理由記載：「黃信達證述未曾親手交付賄款予丙
○○等語，然收賄乃違法且極隱密之事，本案賭場在永和分局新
生派出所部分，既有丁○○、蔡育霖擔任收賄分送角色，則自無
需由新生派出所所長丙○○出面收受，故賭場人員未曾直接交付
賄款予丙○○，並無礙此部分犯行之認定」、「黃信達直接接觸
收受賄款者僅有丁○○、甲○○、蔡育霖三人」，顯相矛盾，自
屬理由矛盾。（四）原判決既認定丁○○、丙○○、蔡育霖係基
於共同收受賄賂之概括犯意聯絡，收受系爭賄款，則彼三人究係
於何時、何地？如何為收受賄賂之概括犯意聯絡？原判決俱未審
認、調查，並於事實、理由內詳予論述，自有應於審判期日調查
之證據未予調查及理由不備之違法。又原判決既認定：「丁○○
、丙○○與蔡育霖基於收受賄賂之概括犯意聯絡，於附表一（指
原判決，下同）編號一至十八所示時間，推由蔡育霖出面收受賄
款，再由蔡育霖攜回，將永和分局新生派出所分得之賄款二十五
萬元至三十五萬元，交予丙○○或丁○○，丁○○、丙○○即共
同連續收受黃信達交由蔡育霖分送如附表一編號一至十八所示金
額之賄款」、「黃信達與丁○○、丙○○商議，自九十五年三月
三日起，除蔡育霖所分送之賄款外，另外不透過蔡育霖，每期加
額給付丁○○、丙○○八萬元賄款，丁○○、丙○○即承上開收
受賄賂之概括犯意，於附表一編號十七、十八所示時間，推由丁
○○在永和分局新生派出所附近之某鍋貼店內，連續收受黃信達
交付八萬元賄款二次」；「該賭場亦循之前慣例，不透過蔡育霖
，加額交付八萬元賄款予丁○○、丙○○，由丁○○於九十五年
七月七日中午十二時二十五分許，在上開住處樓下，自黃信達處
收受該八萬元賄款，該賭場旋於九十五年七月七日在上址開業，
丁○○、丙○○計共同收受四十三萬元賄款（如附表一編號十九
），即違背職務而不予取締該賭場」；則蔡育霖究係於何時、何
地、以何方式交付賄款予丁○○或丙○○？其中哪次是交予丙○
○？哪次交予丁○○？所謂「賭場循之前慣例」，究係何慣例？
為何丁○○否認於九十五年七月七日曾收受黃信達交付之八萬元
賄款？原判決俱未審認、調查，並於事實、理由內詳予論述，亦
有應於審判期日調查之證據未予調查及理由不備之違法。（五）
原判決事實雖認定：「因內政部警政署於九十五年二月十一日起
實施清源專案，掃蕩賭博場所，黃信達等賭場股東為求上開賭場
能不受清源專案影響，繼續在丁○○警勤區營業，乃由黃信達與
丁○○、丙○○商議，自九十五年三月三日起，除蔡育霖所分送
之賄款外，另外不透過蔡育霖，每期加額給付丁○○、丙○○八
萬元賄款，丁○○、丙○○即承上開收受賄賂之概括犯意，於附
表一編號十七、十八所示時間，推由丁○○在永和分局新生派出
所附近之某鍋貼店內，連續收受黃信達交付八萬元賄款二次」；
惟黃信達、丁○○、丙○○等三人究係於何時？何地？如何為前
開商議？原判決事實欄並未詳加認定，於理由內復未說明認定黃
信達與丁○○、丙○○商議，自九十五年三月三日起，除蔡育霖
所分送之賄款外，另外不透過蔡育霖，每期加額給付丁○○、丙
○○八萬元賄款等情所憑之證據及其理由。況且原判決上開事實
認定，亦與黃信達於警詢及第一審先後供稱：「一天加八千元是
我向丁○○提議要增加給警方的賄款，因為當時在清源專案期間
，為了要讓賭場能夠繼續開業，所以增加部分賄款給丁○○，由
我直接交給丁○○，當時賭場仍是在永和市○○路二號二二樓丁
○○的管區」、「這是要加錢給丁○○，賭場才能繼續營業，這
八千元數字是我自己告訴公司，八千元交付地點是丁○○家的巷
口」、「八到十二萬元不包括要給蔡育霖的部分，全都是要給丁
○○個人，十天一期」不符，原判決未說明不採納黃信達前揭供
述之理由，自屬理由不備。（六）原判決援引作為判決基礎之紀
英祥、郭靜怡、黃良群、紀明祥證述，均未提及黃信達曾向丙○
○行賄之事實，而丁○○之供述，不但有前後顯非一致之瑕疵，
又無任何積極證據足以證明其所述與事實相符，原判決理由記載
：「綜合上開證據，足證丁○○、證人紀英祥、郭靜怡、黃良群
、紀明祥等人所證稱：百家樂賭場由黃信達負責向丁○○、丙○
○、蔡育霖等警員行賄，每期賄款總計約八十萬元至一百十萬元
左右，如此百家樂賭場方得順利營業，每一期要開始前，均須請
示警員能否開業之情節，絕非子虛」，與證人紀英祥、郭靜怡、
黃良群、紀明祥等人之證述不符，有證據上理由矛盾之違法。（
七）丁○○就為何增加八萬元賄款、系爭賭場於台北縣警察局永
和分局新生派出所轄區經營之時間、自何時起從蔡育霖處收得賄
款、除加付之八萬元外，有無直接自黃信達處收得其他賄款、該
八萬元係因增加賭桌之賄款抑或因清源專案而加付等事實所為之
供述，前後不一，原判決理由記載：「丙○○知悉本案百家樂賭
場在其管轄之台北縣永和市○○路二號二二樓營業，並由丁○○
、蔡育霖處收受如附表一編號一至十八所示賄款之事實，為證人
丁○○於本院（指原審）審理時結證綦詳」；不但有重大瑕疵，
且與卷內筆錄之記載不相符合。又證人黃信達於第一審雖曾供稱
：「（問：給丁○○八萬元及五萬五千元要給何人？）給丙○○
及永和的駐區督察」等語；惟於同一審判期日復供稱：「這是要
加給丁○○，賭場才能繼續營業，這八千元數字是我自己告訴公
司，八千元交付的地點是丁○○家的巷口」、「八到十二萬元（
指加給丁○○部分），不包括給蔡育霖的部分，全都是要給丁○
○個人，十天一期」等語；則原判決理由記載：「丙○○知悉本
案百家樂賭場在其管轄之台北縣永和市○○路二號二二樓營業，
並由丁○○、蔡育霖處收受如附表一編號一至十八所示賄款之事
實，為證人丁○○於本院（指原審）審理時結證綦詳……核與證
人黃信達於原審（指第一審）審理時證稱：交給丁○○八萬元係
要交給丙○○之情相符」，即與證人黃信達上開供述不符，原判
決未說明不採納黃信達上開有利證述之理由，自屬理由不備。
（八）丁○○於原審僅供認部分犯行，其偵審中所供不但前後不
一，又無其他積極證據足以證明其犯罪之自白與事實相符，而其
於原審忽為與先前所供不一致之不利供述，是否有某種目的？原
判決未於理由內詳予審認、說明，已屬理由不備。況且蔡育霖迄
未到案，其究竟有無收受賄款？收受後有無轉交予丁○○？均無
從確認，自不能僅依憑丁○○顯有瑕疵之不利供述，即推論丙○
○犯罪。又丁○○於本件案發後迄原審九十八年三月十八日審判
期日前，均否認有檢察官起訴之犯行，何以至九十八年三月十八
日審判期日突然翻供坦承部分犯行？原因何在？原審未予究明，
僅執其先前所供係飾卸或迴護之詞等語，遽認其先前有利於丙○
○之供述，均非可採，有理由不備之違法。（九）原判決理由記
載：「依前揭證人黃信達、郭靜怡在偵查中整理表列之本案賭場
行賄警方金額表所示，賭場於九十四年九月十三日至九十五年三
月二十四日在新生派出所轄區之台北縣永和市○○路二號二二樓
營業期間，每期交付八十一萬元至一百十二萬不等之賄款予蔡育
霖分送各階層相關員警，惟各期賄款究竟由哪些警員朋分，因蔡
育霖始終未曾到案接受訊問，業遭檢察官通緝中，而尚屬未明，
且丁○○亦稱除丙○○外，不清楚尚有哪些警員朋分，其他朋分
賄款之員警既屬不明，則丁○○、丙○○僅與分送賄款之蔡育霖
間有犯意聯絡，行為分擔，而與不詳員警彼此間並無犯意之聯絡
，尚難論以共同正犯」，與其事實認定：「賭場自九十四年九月
三日起至九十五年三月二十四日止，在屬新生派出所轄區之台北
縣永和市○○路二號二二樓（亦為丁○○之警勤區）營業」，顯
非相符；又共犯中雖有姓名不詳者，惟其間既有犯意聯絡及行為
分擔，即不影響共同正犯之成立，原判決認丙○○、丁○○與不
詳姓名員警間無犯意聯絡不構成共同正犯，亦屬理由不備。（十
）黃信達於第一審雖供稱：「在『龍亨酒店』飲酒時，丙○○都
是看丁○○，丁○○說原則上沒問題，當時丙○○有聽到丁○○
的回答，當天喝酒的目的是談賭場在ＳＯＧＯ百貨二三樓開業的
事情，當時丁○○、丙○○都有說可以，開業日期是等賭場裝潢
好後，會向丁○○表示隔天要開業」；惟其於偵查中已供稱：「
九十五年七月七日開始經營這一次，他（指丙○○）不知道」，
原判決不採納黃信達偵查中之有利供述，未說明理由，自屬理
由不備。又證人紀英祥於第一審曾證稱：「（七月四日）黃信達
找我去，他找我的原因不明，但因黃信達欠我三十五萬元，所以
我就過去」、「（問：黃信達事後有無向你說這天為何要找你喝
酒？）沒有」，足見黃信達供稱：九十五年七月四日到龍亨酒店
飲酒係為賭場在永和市○○路二號二三樓開業等語，僅係其個人
說詞，否則該賭場大股東紀英祥何以不知此事？原判決未說明不
採納紀英祥前揭有利於丙○○供述之理由，亦有理由不備之違法
。又黃信達與丁○○、丙○○間究竟有何長期互信關係？原判決
理由內並未詳予說明，況且丁○○於原審供稱：「九十五年黃信
達說有八萬元給我是事實，但是時間也不是那個時間，我記得交
給我四、五次八萬元，那個錢是他要我轉交給所長跟督察，為什
麼會有這八萬元，是因為督察跟我們所裡講你們派出所這間賭場
好像多了好幾桌」，如若屬實，黃信達豈非瞞著丁○○多開賭桌
？原判決理由記載：「丁○○與黃信達往來實屬密切、頻繁，幾
乎每日通話聯繫，此為丁○○不爭執，並有卷附通訊監察（錄音
）譯文可佐，且賭場開業前，須先請示員警能否開業，賭場在何
處營業，賄款即須由蔡育霖收受分送該轄區派出所，乃該賭場行
賄之基本原則，已如前述，倘賭場要遷入新生派出所轄區營業，
黃信達豈有不徵得丁○○等同意，即暗中開業，而危及其與丁○
○、丙○○長期互信關係之理？」顯屬臆測。至於丁○○與丙○
○以電話聯絡時告以：「有公文讓你看一下」，為何可認定係其
擬將收得之賄款交予丙○○之意？原判決未說明認定之理由，亦
屬違法。甲○○之上訴意旨略稱：（一）依原判決理由記載：「
雖據台北縣政府永和分局九十六年十二月四日函稱，該分局並無
轄區派出所組織編制表，亦無總務之職稱，派出所辦理公庶務用
品等皆由副所長辦理及核銷等語。惟負責收賄之『總務』名稱，
非必然與正式組織編制之名稱相合，應僅指總括處理賄款收受與
分配之人之意，無法僅以派出所內無總務編制，即否認黃信達證
言之可信」，本件應有其他正犯，否則何來分配賄款？甲○○同
意不予取締何以能拘束該派出所其餘員警？其何能獨力完成與黃
信達間之協議？原判決事實認定，顯悖於經驗法則及論理法則；
鈞院前次發回意旨復指明：「原判決對於甲○○與永和分局永和
派出所之不詳警員間有如何之犯意聯絡及行為分擔，理由內亦未
說明其所憑之證據及其認定之理由，同有違誤」，原判決就此仍
未調查釐清，有證據調查未盡及理由不備之違法。（二）依原判
決理由記載，係依憑證人黃信達於偵審中證稱：伊透過丁○○於
九十五年六月二十一日及二十九日二度邀約甲○○至「王牌酒店
」，第一次是談賭場要遷至「好萊塢大樓四樓」營業之事，第二
次是永和派出所已經同意賭場在「好萊塢大樓四樓」開業，甲○
○聯絡丁○○轉告伊準備六十萬，伊在酒店包廂裡面的廁所交六
十萬元，這是因為甲○○怕被小姐看到，所以把伊叫進廁所裡，
伊是跟公司櫃檯郭靜怡拿，本來在好萊塢商業大樓地下室經營時
，賄款都是交付蔡育霖，但搬到好萊塢商業大樓四樓時，甲○○
不願意和蔡育霖接觸，這是甲○○在「王牌酒店」親口說其認為
蔡育霖經手的錢不對，其也不喜歡蔡育霖云云，所以才由伊在王
牌酒店交付六十萬元，好萊塢商業大樓雖不在甲○○之轄區（指
警勤區），但甲○○是永和派出所的總務，且賭場經營之二、三
年間，瞭解總務幾乎都可以處理這種事情，雖甲○○不願意蔡育
霖經手，但因金額是固定的，所以金額是由蔡育霖告知的，除六
十萬元外，其他賄款之餘款，是在六十萬元交給甲○○的隔天即
六月三十日交給蔡育霖等語、原審推認：「負責收賄之『總務』
名稱，非必然與正式組織編制之名稱相合，應僅指總括處理賄款
收受與分配之人之意」，以及丁○○供稱：伊介紹黃信達結識甲
○○，九十五年六月二十一日、二十九日在「王牌酒店」消費五
萬餘元，伊不知道黃信達怎麼報帳，伊事先知道九十五年六月二
十九日黃信達要交錢給甲○○，因為前一天黃信達請伊約甲○○
去「王牌酒店」，價錢是甲○○與黃信達去談，九十五年六月二
十九日在「王牌酒店」包廂，甲○○與黃信達就在談此事等語；
因而認定甲○○有違背職務收受賄賂之犯行。則依上揭理由記載
，本案之共同正犯應有多人，否則甲○○何能獨力完成與黃信達
間之協議？甲○○同意不予取締何以能拘束該派出所其餘官警？
原判決事實認定係甲○○單獨所犯，顯與其採用之證據不相符合
。又依黃信達、丁○○上揭證述，丁○○、蔡育霖應係以自己或
幫助他人犯罪之意思，參與本件犯罪構成要件以外之行為，應為
本案之共同正犯或幫助犯，原判決竟認本案係甲○○一人單獨所
犯，自屬理由矛盾。（三）貪污治罪條例第十條所定應予追繳沒
收或發還被害人之財物，以實行犯罪行為者自己或其共犯所得者
為限，其無所得或已發還者，自無從再為追繳或發還之諭知。又
貪污治罪條例之共同貪污所得財物，係採連帶追繳沒收（發還）
主義。原判決認定甲○○自黃信達處取得之六十萬元，是否悉歸
甲○○獨得？抑或張某已將其中部分分送予永和派出所其他官警
？如已分送予其他官警，原判決未併諭知連帶追繳沒收，即有未
合。鈞院前次發回意旨已指明：「原判決對於甲○○與永和分局
永和派出所之不詳警員間有如何之犯意聯絡及行為分擔，理由內
亦未說明其所憑之證據及其認定之理由，同有違誤」，原判決就
此仍未調查釐清，自屬於法有違。（四）原判決附表五編號４６
、４７、４８之通訊監察錄音譯文與甲○○無關，編號４６所稱
：「百貨公司那一棟」，與永和市○○路四九九號四樓好萊塢大
樓四樓無涉，自不得採為認定甲○○犯罪之證據，原判決理由說
明：「以前揭編號４６至４８之通訊監察錄音譯文，顯示黃信達
曾於九十五年六月二十五日分別向賭場人員『龍五』、王繼吾及
其妻抱怨前幾天到『王牌』喝酒之永和派出所警員事後反悔，尚
未應允賭場開業之情節，足認證人黃信達前揭證詞（即黃信達於
偵審中證稱：伊透過丁○○於九十五年六月二十一日及二十九日
二度邀約甲○○至王牌酒店，第一次是談賭場要遷至『好萊塢大
樓四樓』營業之事，第二次是永和派出所已經同意賭場在『好萊
塢大樓四樓』開業，甲○○聯絡丁○○轉告伊準備六十萬，伊在
酒店包廂裡面的廁所交六十萬元等語），信而有徵」，顯與採證
法則有違。又原判決附表五編號２８之通訊監察錄音譯文，黃信
達係稱：「那個就是鄰居嘛，我們都不理他，那個都沒關係」，
原判決竟執該錄音譯文，於理由內說明：「參以如附表五編號二
八（原判決誤載為二九）之通訊監察（錄音）譯文所示黃信達與
賭場股東張勵人通話內容，賭場人員均知甲○○到場敲門僅是虛
應故事，賭場亦未因此受到嚇阻而停止營業，故不足為有利於甲
○○之認定」，亦有不依證據認定事實之違法。（五）證人黃信
達乃本案之污點證人，其就系爭六十萬元賄款究係何來乙事，前
後證述不相符合，復與證人陳奕圻所供歧異；就其與甲○○見面
之目的及於九十五年七月四日曾否與甲○○見面乙事，前後供述
不一；就何以與甲○○達成協議，即可在好萊塢大樓四樓經營賭
場，以及以系爭六十萬元行賄之對象、究係何人決定賄款須六十
萬元等事，更是一再更易其說法，於無法明確交代時，則推稱：
「我記錯了」。而丁○○於第一審已結證稱：伊未介紹甲○○與
黃信達認識，亦未代約甲○○於九十五年六月二十一日、六月二
十九日與黃信達在王牌酒店喝酒等語，於原審準備程序復證稱：
甲○○於九十五年六月二十一日未到王牌酒店，同年月二十九日
伊離開王牌酒店時，尚未看到甲○○云云，此與其在原審審判期
日所證：伊介紹黃信達結識甲○○，九十五年六月二十一日、二
十九日在王牌酒店消費五萬餘元，伊不知道黃信達怎麼報帳，伊
事先知道九十五年六月二十九日黃信達要交錢給甲○○，因為前
一天黃信達請伊約甲○○去王牌酒店，價錢是甲○○與黃信達去
談，九十五年六月二十九日在王牌酒店包廂，甲○○與黃信達就
在談此事等語，顯相歧異。甲○○於原審就此矛盾現象，於九十
八年七月一日上訴理由狀內已詳予敘明，原判決在無補強證據之
情況下，即採納黃信達、丁○○前後矛盾之不利供述，為不利於
甲○○認定之依據，自有違誤。（六）原判決附表五所示之通訊
監察錄音譯文，均無甲○○與系爭賭場業者之通聯紀錄，若甲○
○確與該賭場勾結，並收受該賭場交付之賄賂，豈有其間無電話
通聯紀錄之可能，原判決採納前揭通訊監察錄音譯文，作為認定
甲○○收受賄賂之證據，有認定事實不憑證據之違法。乙○○之
上訴意旨略稱：（一）原判決事實認定：「乙○○明知陳駿宏自
八十九年一月間，自組『青青應召集團』，轄下設立『蝦味先』
及『愛之味』等應召站，而有利可圖，乃自八十九年一月間起，
投資『蝦味先應召站』二十萬元，共同與陳駿宏基於意圖使女子
與他人為性交行為而媒介以營利之犯意聯絡，由陳駿宏安排旗下
成年應召女子與不特定男客進行性交易，從中抽取佣金牟利，陳
駿宏則每月給予乙○○二萬元紅利，直至九十年九月間，台北市
爆發員警擄妓勒贖弊案，警方大力掃蕩色情業，陳駿宏即避風頭
而結束營業，始停止給付」；如若無誤，則乙○○前後收得之紅
利已達四十萬元，其入股本金顯已收回，其豈有再向陳駿宏表示
以先前未取回之本金二十萬元，轉換投資「蘭花亭應召站」，要
求陳駿宏每月支付二萬元紅利之可能？原判決事實認定不但顯然
有誤，且與證人陳駿宏於第一審證稱：伊確實每個月都拿二萬元
給乙○○，次數約有十次等語不符。（二）原判決雖認定：「乙
○○共同與陳駿宏基於意圖使女子與他人為性交行為而媒介以營
利之犯意聯絡，由陳駿宏安排旗下成年應召女子與不特定男客進
行性交易，從中抽取佣金牟利」，惟就該等應召女子確實之年齡
及其中有無未滿十八歲之人，俱未詳予論敘，凡此關係乙○○妨
害風化之犯行有無兒童及少年性交易防制條例第二十三條第二項
及中華民國九十六年罪犯減刑條例第三條第一項第八款之適用，
原判決顯有證據調查未盡及理由不備之違法。（三）依原判決附
表二編號４０所示，乙○○於九十五年一月二十一日收取五萬元
賄款時，該賭場經營期間係九十五年一月二十一日至同年二月一
日；依該附表二編號４５所示，乙○○於九十五年五月十五日收
取五萬元賄款時，該賭場經營期間係九十五年五月十五日至同年
月二十四日；依該附表二編號４６所示，乙○○於九十五年五月
二十五日收取五萬元賄款時，該賭場經營期間係九十五年五月二
十五日至同年六月三日；惟其理由記載：「觀諸扣案之賭場會
計交接簿，其中九十五年二月一日交接簿上記載『水的水錢五萬
還沒給喔！』，意指許哲誌未在郭靜怡當班時前來收取五萬元賄
款，郭靜怡遂交代下一班之會計可讓許哲誌領取；九十五年五月
十七日交接簿上所載之『☆因為五萬給水→阿德（水錢）』，係
指由許哲誌領取之五萬元，以後都由李沈德領取；九十五年五月
三十一日交接簿上『五．五萬給阿德，現金少五萬』之記載」，
其間顯屬矛盾。（四）依卷附通訊監察錄音譯文所示，九十四年
八月十一日乙○○曾與鄭偉福通話，其內容為：「為彌補虧損，
鄭偉福替賭場要求乙○○再出資三十六萬餘元，乙○○並未表示
異議」，若乙○○確係每十天向該賭場收取五萬元賄款，該賭場
業者大可主張抵銷，何以賭場猶須要求乙○○出資彌補虧損？乙
○○於通話翌日，又何以得再收取五萬元賄款？足見原判決就乙
○○收受賄賂部分之事實認定，顯與事實不符。（五）扣案之存
摺帳戶並無按期提領五萬元之紀錄，該賭場帳冊內，罕見有水錢
之紀錄，更無金額為五萬元之水錢記載，許哲誌、林永峰證述之
憑信性，實有疑問，況且扣案帳冊內記載交付水錢予「阿水」、
「阿德」，渠等是否已轉交予乙○○？亦無證據足以證明，原判
決未說明不採納上揭有利於乙○○證據之理由，有理由不備之違
法。（六）乙○○係台北市政府警察局北投分局（下稱北投分局
）員警，其執行職務範圍最多以該分局轄區為限，本案賭場所在
地，並非乙○○轄區，其自無對職務上行為，向該賭場收取賄賂
之餘地；原判決竟謂：「警察任務為依法維持公共秩序，保護社
會治安，防止一切危害，促進人民福利，其職權包括依法協助偵
查犯罪，警察法第二條、第九條第三款分別定有明文；又主動取
締職業性賭博，努力認真，有具體事實者，嘉獎，警察人員獎懲
標準表第一條第二十二款亦有明文。而警察機關固有轄區之劃分
，然此僅為便利警察勤務之派定、規劃、指揮、督導及考核而已
，絕非指警察僅能於自己轄區內協助偵查或調查犯罪，此觀諸警
察法、警察勤務條例均未限制警察不得越區辦案，內政部警政署
頒訂之『各級警察機關通報越區辦案應行注意要點』第一條即明
示：『為發揮各級警察機關整體偵防力量，提升打擊犯罪能力及
避免於越區辦案時，因執行、配合不當，引致不良後果，特訂定
本要點』，並明定警察越區辦案時之應通報範圍及通報程序，復
於該要點第三條第一項但書、第四條第五項規定：『但情況急迫
者或另有特殊原因，得於事後會知，惟執行時應注意辨識，避免
發生意外事故』。乙○○身為北投分局偵查佐，其既明知本案百
家樂賭場之存在，竟不加取締，反按期收受賭場交付之賄款……
其有違背職務收取賄賂之犯行，甚為明確」，顯有適用法則不當
及理由矛盾之違法。（七）原判決既未認定乙○○所稱委託其保
管子彈之蔡姓警專學弟係非法持有系爭子彈，則乙○○受合法持
有子彈者之委託，代為保管系爭子彈，何來不法持有可言，原判
決論處乙○○寄藏子彈罪刑，有適用法則不當之違法。（八）依
扣案賭場帳冊之記載，九十三年十月十三日至同年月二十三日、
九十三年十月二十七日至同年十一月四日、九十三年十一月五日
至同年月十五日、九十三年十一月十九日至同年月二十七日、九
十三年十一月三十日至同年十二月八日、九十三年十二月九日至
同年月十九日、九十三年十二月二十二日至同年月三十一日、九
十四年一月一日至同年月十日、九十四年二月十七日至同年三月
六日、九十四年三月七日至同年月十六日、九十四年五月十九日
至同年月二十八日、九十四年八月一日至同年月十日、九十四年
八月十二日至同年月二十四日、九十五年三月三日至同年月十二
日、九十五年五月二十五日至同年六月三日，均未有水錢支出之
登載，原判決竟謂乙○○於上開期間，仍按期向該賭場收受五萬
元賄賂，自屬理由矛盾。（九）黃信達、郭靜怡、紀英祥分別證
稱：乙○○係賭場股東，而伊交予賄款之警察對象即未包括乙○
○等語（黃信達部分）、「這筆錢（指五萬元）是紀英祥交代的
」（郭靜怡部分）、「（問：鄭偉福提議每十天要給乙○○五萬
元，乙○○除拿上開五萬元外，有無再拿投資獲利？）不知道」
（紀英祥部分）；如若俱屬無誤，紀英祥既然未曾直接向乙○○
行賄，乙○○復未向紀英祥索賄，居中關鍵乃鄭偉福，若鄭偉福
未告知其藉乙○○警察身分要求賭場每十天給付五萬元，乙○○
即無從認知其自賭場拿到之款項非全屬投資紅利，在鄭偉福未到
庭以究明實情前，自難遽認乙○○有收受賄賂之犯行各等語。惟
查：原判決綜合卷內證據資料及其調查證據之結果，認定上訴人
等分別有其事實欄所載之犯行，已詳敘其調查證據之結果及取捨
證據認定之理由，並就丙○○、甲○○、乙○○否認犯罪所持之
辯解及丁○○否認有如原判決附表一編號十九所示之收受賄賂犯
行等情，認均非可採，以及證人曾美華、王文正、陳駿宏、徐瑜
樺於第一審之證述、證人鄭偉福在九十五年九月二十九日檢察官
訊問時之證述、第一審勘驗王牌酒店九十五年六月二十一日監視
錄影帶之結果，認皆非可執為有利於甲○○或乙○○認定之依據
，一一予以指駁或說明。復說明援引作為判決基礎之證據均具有
證據能力所憑之理由（見原判決正本第十二頁第十三行至第十四
頁第十八行）。另就乙○○辯稱：本案賭場之營業地點均在台北
縣永和地區，伊係北投分局警員，不可能包庇該賭場經營，永和
地區非其職務範圍內，以及其與交付系爭子彈寄藏之某蔡姓警專
學弟，均得合法持有上揭警用子彈等語，於理由內分別說明；「
警察任務為依法維持公共秩序，保護社會治安，防止一切危害，
促進人民福利，其職權包括依法協助偵查犯罪，警察法第二條、
第九條第三款分別定有明文；又主動取締職業性賭博，努力認真
，有具體事實者，嘉獎，警察人員獎懲標準表第一條第二十二款
亦有明定。而警察機關固有轄區之劃分，然此僅為便利警察勤務
之派定、規劃、指揮、督導及考核而已，絕非指警察僅能於自己
轄區內協助偵查或調查犯罪，此觀諸警察法、警察勤務條例均未
限制警察不得越區辦案，內政部警政署亦頒訂『各級警察機關通
報越區辦案應行注意要點』，其中第一條即明示：『為發揮各級
警察機關整體偵防力量，提升打擊犯罪能力及避免於越區辦案時
，因執行、配合不當，引致不良後果，特訂定本要點』之法規目
的，並明定警察越區辦案時之應通報範圍及通報程序，復於該要
點第三條第一項但書、第四條第五項均規定：『但情況急迫者或
另有特殊原因，得於事後會知，惟執行時應注意辨識，避免發生
意外事故』即明。乙○○身為北投分局偵查佐，既明知本案百家
樂賭場之存在，竟不加取締，反按期收受賭場交付之賄款，詳細
金額經證人黃信達、郭靜怡於偵查中核對賭場帳冊後整理表列如
附表二（指原判決）所示，合計共收受賄賂二百四十五萬元，其
有違背職務收受賄賂之犯行，甚為明確」、「槍砲彈藥刀械管制
條例第二條規定：槍砲、彈藥、刀械，除依法令規定配用者外，
悉依本條例之規定。蓋槍枝、彈藥為極具殺傷力之器械，若不加
以管制而任由人民持有，則將害及社會秩序及人民生命財產安全
，因此法律對槍枝之規範，係以不得持有為原則，僅在依法令得
配用者為例外，並對非法持有槍枝、（彈藥）者施以刑罰之嚴厲
制裁，以達到維護社會秩序及人民生命財產之目的。子彈屬違禁
物，未經許可不得持有，一經持有犯罪即告成立，不以有非法使
用之意思為構成要件，此為一般社會通念，乙○○身為警務人員
，更無從諉為不知，而乙○○於職務上雖可配帶槍枝、子彈，惟
仍應憑許可證申請配發，此觀諸警察機關武器彈藥管理要點第三
點規定甚明，非可任意持有。乙○○於該蔡姓學弟交付扣案之一
百三十六顆子彈時，竟未詢問來路查明有無不法，亦未隨即報繳
警察機關，反允諾代為保管，將之藏放在其住處書房抽屜內，其
客觀上有受寄代藏之行為，該等子彈亦非配發乙○○使用，其主
觀上亦有寄藏之犯意，均堪予認定」。從形式上觀察，原判決並
無不適用法則、適用法則不當、理由不備、理由矛盾、不憑證據
任意推定犯罪事實、採證違背證據法則及應於審判期日調查之證
據未予調查等違背法令之情形。丙○○上訴意旨（五）、（六）
、（七）、（十）、甲○○上訴意旨（一）、（四）、乙○○上
訴意旨（五）、（六）（七）均置原判決事實欄明確認定及理由
內已詳予說明之事項於不顧，皆徒憑己見，或就事實審法院採證
認事、證據取捨自由判斷職權之合法行使，再為單純事實上之爭
執；或仍執原判決已詳予敘明非可採信之上訴人等否認犯罪辯解
，任指原判決採證違背證據法則或理由不備；俱非合法之第三審
上訴理由。至於原判決事實認定：「丁○○承前收受賄賂之概括
犯意，基於幫助違背職務收受賄賂之犯意，先後於九十五年六月
二十一日、同年月二十九日邀約知情之永和派出所巡佐甲○○，
二度前往台北市○○路○段四三二號地下室『王牌酒店』與黃信
達會合，丁○○從中撮合雙方溝通賭場遷移至上址（即台北縣永
和市○○路四九九號四樓）之相關事宜，並均召女陪酒飲宴，每
次消費金額各五萬餘元（因酒店幹部酌減金額，故與結帳單上所
列消費金額不同），均由黃信達先行墊付後再向賭場請款，並於
九十五年六月二十九日接受黃信達飲宴招待席間，甲○○在酒店
包廂廁所內，收受黃信達交付之賄款六十萬元，賭場旋於當日晚
間在台北縣永和市○○路四九九號四樓開始營業，甲○○即違背
職務不予取締」，乃意指丁○○係基於幫助甲○○違背職務收受
賄賂之犯意，邀約甲○○與黃信達會面，並從中撮合雙方溝通賭
場遷移至台北縣永和市○○路四九九號四樓經營之相關事宜；此
與其理由內記載：「丁○○於九十五年六月二十一日及二十九日
，邀約甲○○參與黃信達在王牌酒店飲宴之目的，乃從中撮合黃
信達賄賂甲○○，使賭場得以遷入台北縣永和市○○路四九九號
四樓營業」，並無牴觸（即所記載之「撮合黃信達賄賂甲○○」
，尚非不得認係幫助甲○○違背職務收受賄賂）；而該項認定雖
與原判決理由內另記載：「丁○○……於九十五年六月二十一日
、二十九日二度居間安排甲○○與黃信達在王牌酒店會面，進行
行賄、收賄情事，此係以『幫助黃信達行賄、甲○○收賄之意思
』，居間介紹」，有所牴觸，惟由該理由內另又說明：「此部分
所為，係犯貪污治罪條例第四條第一項第五款對於違背職務之行
為收受賄賂罪之幫助犯」，足認原判決認定丁○○前揭行為係犯
幫助甲○○對於違背職務之行為收受賄賂罪，該理由內所載：「
幫助黃信達行賄」，顯係於判決結果無影響之文字誤（贅）載，
並非理由矛盾。丁○○上訴意旨（一）執此指摘原判決理由矛盾
，尚不足以辨識原判決該部分已具備違背法令之形式要件。又丁
○○於原審準備程序、九十八年三月十八日、九十八年四月二十
九日、九十八年五月六日審判期日雖均未供認係自九十四年九月
三日起即開始收受賭場交付之賄賂；惟依原判決理由說明，係以
丁○○於原審供認其對於違背職務之行為收受賄賂之自白，與證
人黃信達、紀英祥、郭靜怡、黃良群、紀明祥分別於第一審之證
述及扣案帳冊中關於交付賄賂時間、金錢之記載等證據資料，相
互印證，認定丁○○係自九十四年九月三日起至九十五年三月二
十四日止，與丙○○、蔡育霖共同對於違背職務之行為收受賭場
所交付之賄賂；並非僅依憑丁○○於原審準備程序及九十八年三
月十八日、九十八年四月二十九日、九十八年五月六日審判期日
之供述，作為認定該部分犯罪事實之基礎，此部分理由說明，自
無證據上理由矛盾之違法可言。丁○○上訴意旨（二）執以指摘
原判決證據上理由矛盾云云，自非依據卷內資料而為主張。次查
原判決主文內關於丙○○部分之追繳沒收諭知，雖誤載為：「所
得財物新台幣四十三萬元應予追繳沒收（其中共同所得財物新台
幣三十五萬元應與丁○○、蔡育霖連帶追繳沒收；共同所得財物
新台幣八萬元應與【丙○○】連帶追繳沒收），如全部或一部無
法追繳時，以其財產抵償之」，且與其事實認定及理由說明該八
萬元賄款係丁○○與丙○○共同收受等情，相互牴觸，惟此僅係
就應與丙○○宣告連帶沒收之另一共同正犯名字之顯然誤繕，於
判決結果及確定後之執行，俱無影響，尚非理由矛盾；又原判決
事實認定：「黃信達直接交付賄款予丁○○、丙○○、甲○○收
受」，與其理由記載：「黃信達證述未曾親手交付賄款予丙○○
等語，然收賄乃違法且極隱密之事，本案賭場在永和分局新生派
出所部分，既有丁○○、蔡育霖擔任收賄分送角色，則自無需由
新生派出所所長丙○○出面收受，故賭場人員未曾直接交付賄款
予丙○○，並無礙此部分犯行之認定」、「黃信達直接接觸收受
賄款者僅有丁○○、甲○○、蔡育霖三人」，雖不盡相符，惟共
同正犯於犯意聯絡範圍內，應就他正犯實行之行為同負其責，則
原判決事實欄雖誤載黃信達曾直接交付賄款予丙○○，致與其後
之事實認定及理由說明不符，惟丙○○既應就共同正犯丁○○、
蔡育霖實行之犯罪行為共同負責，此項誤載，即不影響原判決就
丙○○部分所為之犯罪事實認定，既於判決結果顯無影響，依刑
事訴訟法第三百八十條規定，仍難執此為提起第三審上訴之適法
理由。丙○○上訴意旨（一）、（三）執此指摘原判決理由矛盾
，均非適法之第三審上訴理由。至於共同行賄丙○○之紀英祥、
涂振威、王元輝、黃信達、鄭偉福等人，於經營賭場期間，究係
於何時、何地？以何犯意聯絡行賄？乃紀英祥等人如何實行行賄
犯行之問題，與論處丙○○罪刑部分無關，原判決未予認定，自
未違法。丙○○上訴意旨（二）以此指摘原判決證據調查未盡及
理由不備，顯與法律規定得為第三審上訴理由之違法情形不相適
合。又依原判決事實認定，丙○○已先後多次於特定之時間（即
如原判決附表一所示之時間）自丁○○處收受黃信達所交付之賄
款，其與丁○○亦先後多次於特定之時間、地點（即如原判決附
表一之時間，在永和分局新生派出所）自蔡育霖處收受黃信達所
交付之賄款，而其理由說明及附表之記載亦係如此；則前揭認定
已無礙於該部分犯罪個別性之辨別，自不生違背法令之問題，且
丙○○與丁○○、蔡育霖究係於何時、何地？如何為收受賄賂之
概括犯意聯絡？以及蔡育霖究係於何時、何地、以何方式交付賄
款予丁○○或丙○○？其中哪次是交予丙○○？哪次交予丁○○
？俱無從動搖原判決就該等部分所為之犯罪事實認定，原審就此
未予審認、調查，亦未違法。丙○○上訴意旨（四）以此指摘原
判決證據調查未盡及理由不備，均不足以辨識原判決關於丙○○
、丁○○部分已具備違背法令之形式要件。至於原判決事實記載
：「該賭場亦循之前慣例，不透過蔡育霖，加額交付八萬元賄款
予丁○○、丙○○，由丁○○於九十五年七月七日中午十二時二
十五分許，在上開住處樓下，自黃信達處收受該八萬元賄款，該
賭場旋於九十五年七月七日在上址開業，丁○○、丙○○計共同
收受四十三萬元賄款（如附表一編號十九），即違背職務而不予
取締該賭場」，其中所稱：「之前慣例」，顯係指原判決已詳予
認定、說明之先前按十天為一期加付賄賂八萬元的前例而言；而
丁○○否認於九十五年七月七日曾收受黃信達交付之八萬元賄款
等語，原判決已依憑黃信達於偵查中之供述、卷附系爭賭場帳冊
之記載、郭靜怡製作之行賄警方金額表、該判決附表五編號５７
至６１之通訊監察錄音譯文等證據資料，認定丁○○確於九十五
年七月七日在其住處樓下收受黃信達交付之賄款八萬元，並於同
日下午轉交予丙○○（見原判決正本第二七頁第二六行至第二九
頁第十七行），並據之說明指駁丁○○上開否認犯罪之辯解，非
可採信。丙○○上訴意旨（四）另執原判決事實記載之「賭場循
之前慣例」，究係何慣例？為何丁○○否認於九十五年七月七日
曾收受黃信達交付之八萬元賄款？等語，指摘原判決有應於審判
期日調查之證據未予調查及理由不備之違法，自非依據卷內資料
而為主張。又共同正犯於犯意聯絡範圍內，應就他正犯實行之行
為同負其責，則原判決事實欄雖未認定黃信達、丁○○、丙○○
等人究係於何時、何地，如何商議自九十五年三月三日起，除蔡
育霖所分送之賄款外，另外不透過蔡育霖，每期加額給付丁○○
、丙○○八萬元賄款等事實，惟黃信達確未透過蔡育霖，自九十
五年三月三日起每期加付賄款八萬元予丁○○、丙○○，且均已
經丁○○、丙○○收受等情，業據原判決事實欄詳予認定，並於
理由內說明為此認定所憑之證據及其理由。則彼三人究係於何時
、何地為上揭商議以及如何商議？顯不影響原判決就丙○○、丁
○○該部分收受賄賂犯罪事實之認定。丙○○上訴意旨（五）另
以此指摘原判決證據調查未盡及理由不備，顯不足以辨識原判決
關於丙○○、丁○○部分已具備違背法令之形式要件。又對於各
該證人先後不一之證述，說明採取其中何部分作為判決之基礎時
，原即含有摒棄與該部分相歧異部分之意，此乃證據取捨之當然
結果，無庸於判決理由內一一說明。原判決理由內已詳敘係採納
丁○○、紀英祥、黃信達、陳駿宏、郭靜怡、黃良群、許哲誌、
林永峰等人何部分供述，作為認定丙○○、甲○○、乙○○等人
犯罪之證據資料，該項證據取捨即已含有摒棄與該部分相歧異部
分之意，原判決未就丁○○、紀英祥、黃信達其他相異部分供述
，說明不予採納之理由，自非理由不備。丙○○上訴意旨（五）
、（七）、（八）、（十）、甲○○上訴意旨（五）、乙○○上
訴意旨（九）執以指摘原判決理由不備各等語，殊屬誤會。至於
原判決理由記載：「依前揭證人黃信達、郭靜怡在偵查中整理表
列之本案賭場行賄警方金額表所示，賭場於九十四年九月十三日
至九十五年三月二十四日在新生派出所轄區之台北縣永和市○○
路二號二二樓營業期間，每期交付八十一萬元至一百十二萬不等
之賄款予蔡育霖分送各階層相關員警」，與其事實認定：「賭場
自九十四年九月三日起至九十五年三月二十四日止，在屬新生派
出所轄區之台北縣永和市○○路二號二二樓（亦為丁○○之警勤
區）營業」，雖非相符，惟綜觀原判決事實認定及其他理由說明
，上揭理由記載（即賭場於九十四年九月十三日至九十五年三月
二十四日在新生派出所轄區之台北縣永和市○○路二號二二樓營
業期間），顯係文字誤繕（應係自九十四年九月三日起）；而丙
○○、丁○○、蔡育霖共同對於違背職務之行為收受賄賂，以及
甲○○對於違背職務之行為收受賄賂等部分，是否均另有其他正
犯參與，亦不影響原判決關於丙○○、丁○○及甲○○等部分之
犯罪事實認定，更對渠三人應擔負之罪責不生影響。丙○○上訴
意旨（九）、甲○○上訴意旨（二）執以指摘原判決理由矛盾、
理由不備各等語，均非合法之第三審上訴理由。再查依原判決事
實認定及理由說明，丁○○應係以幫助甲○○犯罪之意思，參與
甲○○所犯部分犯罪構成要件以外之行為，其就此部分即應成立
幫助犯，而非正犯，則原判決就甲○○收受賄賂部分，未認定丁
○○係共同正犯，自未違法。甲○○上訴意旨（二）另執此指摘
原判決理由矛盾，自非依據卷內資料而為主張。又依原判決就甲
○○部分所確認之犯罪事實，甲○○犯罪部分並無其他正犯應同
負其責，則其就甲○○自黃信達處取得之六十萬元賄款，未併諭
知與其他正犯連帶追繳沒收，與其事實認定並無牴觸。而本院前
次發回意旨論敘：「原判決對於甲○○與永和分局永和派出所之
不詳警員間有如何之犯意聯絡及行為分擔，理由內亦未說明其所
憑之證據及其認定之理由，同有違誤」，乃指明若認定甲○○與
永和分局永和派出所之不詳警員間有共同收受賄賂之犯意聯絡及
行為分擔，即應於理由內說明所憑之證據及認定之理由，本件原
判決就甲○○收受賄賂部分既未認定有其他共同正犯參與，即無
本院前次發回意旨所指摘之違法情事。甲○○上訴意旨（一）、
（三）以此指摘原判決於法有違，顯不足以辨識原判決關於甲○
○部分已具備違背法令之形式要件。至於原判決附表五所示之通
訊監察錄音譯文，雖無甲○○與系爭賭場業者方面之通聯紀錄，
惟行賄者與受賄者間之通聯，未必皆係透過電話聯絡，據上開賭
場業者未與甲○○通聯之電話通聯紀錄，尚不足以推翻原判決綜
合卷內證據資料所為之甲○○收受賄賂及不正利益之犯罪事實認
定；況且依原判決理由說明，係以黃信達於偵查及第一審、郭靜
怡、陳奕圻、紀英祥在第一審、丁○○於原審分別所為不利於甲
○○之供述，與原判決附表五編號４６、４７、４８、５４之通
訊監察錄音譯文，相互印證，認定甲○○有其事實欄所示之收受
賄賂及不正利益犯行，乃事實審法院採證認事自由判斷職權之合
法行使，且與證據法則無違。甲○○上訴意旨（六）以此指摘原
判決認定事實不憑證據，顯非依據卷內資料而為主張。末查依原
判決事實認定：「乙○○明知陳駿宏自八十九年一月間，自組『
青青應召集團』，轄下設立『蝦味先』及『愛之味』等應召站，
而有利可圖，乃自八十九年一月間起，投資『蝦味先應召站』二
十萬元，共同與陳駿宏基於意圖使女子與他人為性交行為而媒介
以營利之犯意聯絡，由陳駿宏安排旗下成年應召女子與不特定男
客進行性交易，從中抽取佣金牟利，陳駿宏則每月給予乙○○二
萬元紅利，直至九十年九月間台北市爆發員警擄妓勒贖弊案，警
方大力掃蕩色情業，陳駿宏即避風頭而結束營業，始停止給付」
；則乙○○前後收得之四十萬元，應係投資該應召站之紅利，而
非收回之本金，原判決認定：乙○○事後再向陳駿宏表示以先前
未取回之本金二十萬元，轉換投資「蘭花亭應召站」等情，自非
無據。乙○○上訴意旨（一）執此指摘原判決認定事實有誤，殊
屬誤會。又刑事訴訟之上訴制度，所以允許受不利益判決之被告
得為上訴，乃在許其為自己之利益，請求上級法院救濟而設，故
被告不得為自己之不利益而提起上訴。原審就其事實欄四部分所
示之應召女子確實之年齡及其中有無未滿十八歲之人，雖未詳予
認定，惟該等應召女子中若有未滿十八歲之少年或未滿十二歲之
兒童，即有兒童及少年性交易防制條例第二十三條第二項、中華
民國九十六年罪犯減刑條例第三條第一項第八款，以及兒童及少
年福利法第七十條第一項（指九十四年八月起至九十五年九月十
九日間之妨害風化行為部分）或九十二年五月二十八日修正前兒
童福利法第四十三條第一項（指八十九年一月間起至九十年九月
間之妨害風化犯行部分）加重其刑等規定之適用，此顯對乙○○
不利，乙○○上訴意旨（二）竟執原審就該等應召女子之年齡未
予調查，致未查明其妨害風化部分有否兒童及少年性交易防制條
例第二十三條第二項及中華民國九十六年罪犯減刑條例第三條第
一項第八款之適用等語，指摘原審證據調查未盡及理由不備，顯
係為自己之不利益而提起上訴，自與被告為自己利益請求救濟之
上訴制度本旨相違，此部分上訴顯非合法。再依原判決附表二編
號４０所示，乙○○於九十五年一月二十一日收取五萬元賄款時
，該賭場經營期間係九十五年一月二十一日至同年二月一日；依
該附表二編號４５所示，乙○○於九十五年五月十五日收取五萬
元賄款時，該賭場經營期間係九十五年五月十五日至同年月二十
四日；依該附表二編號４６所示，乙○○於九十五年五月二十五
日收取五萬元賄款時，該賭場經營期間係九十五年五月二十五日
至同年六月三日；惟皆未記載乙○○收受該次五萬元賄款之詳細
時間，而卷附賭場會計交接簿上亦僅記載日期，而無詳細時間之
記載，則其理由記載：「觀諸扣案之賭場會計交接簿，其中九十
五年二月一日交接簿上記載『水的水錢五萬還沒給喔！』，意指
許哲誌未在郭靜怡當班時前來收取五萬元賄款，郭靜怡遂交代下
一班之會計可讓許哲誌領取；九十五年五月十七日交接簿上所載
之『☆因為五萬給水→阿德（水錢）』，係指由許哲誌領取之五
萬元，以後都由李沈德領取；九十五年五月三十一日交接簿上『
五．五萬給阿德，現金少五萬』之記載」，均屬會計於交接時所
為之片面登載，且不無事後補登之可能，該登入交接簿之時間，
與乙○○或其指定之代收人是否已於九十五年一月二十一日、同
年五月十五日及同年五月二十五日收受五萬元賄款無關，其間並
無矛盾。乙○○上訴意旨（三）執此指摘原判決理由矛盾，自屬
誤會。至於乙○○於九十四年八月十一日與鄭偉福通話時，鄭偉
福雖告稱：「為彌補虧損，要求乙○○再出資三十六萬餘元」，
惟乙○○並未同意再出資，而該賭場於通話翌日仍再交付乙○○
五萬元賄款，或為不便得罪具警察身分之李某或為其他個別因素
，非可據此為乙○○於通話翌日不可能再收取五萬元賄款之佐證
。乙○○上訴意旨（四）執此指摘原判決採證違法，顯非適法。
又依扣案賭場帳冊之記載，其中諸多賄款皆記載為預付，證人郭
靜怡於第一審復證稱：「九十三年底，我一進去百家樂賭場就是
擔任會計」、「『水錢』我通常會記在例如（帳冊）五五頁的上
面的位置，但九十三年間我記在哪裡我忘了，九十四、九十五年
我都會記載在像五五頁的帳冊」、「（問：『水錢』的支出是否
一定會記載在帳冊？）我們一定會支出，但不一定會把正確金額
記載出來，有時會和零用金記在一起」（見第一審卷第一宗九一
頁背面）；則該賭場於九十三年間支出之賄款未必皆會記載入扣
案之帳冊內，而九十四年以後之賄款支出，亦有可能係以其他支
出名目登載；從而該帳冊於九十三年十月十三日至同年月二十三
日、九十三年十月二十七日至同年十一月四日、九十三年十一月
五日至同年月十五日、九十三年十一月十九日至同年月二十七日
、九十三年十一月三十日至同年十二月八日、九十三年十二月九
日至同年月十九日、九十三年十二月二十二日至同年月三十一日
、九十四年一月一日至同年月十日、九十四年二月十七日至同年
三月六日、九十四年三月七日至同年月十六日、九十四年五月十
九日至同年月二十八日、九十四年八月一日至同年月十日、九十
四年八月十二日至同年月二十四日、九十五年三月三日至同年月
十二日、九十五年五月二十五日至同年六月三日等期間之記載，
雖均未發現有「水錢」支出之登載，惟前揭期間之賄款（即帳冊
登載之水錢），或已由負責行賄之黃信達等人預先領取，或未載
入扣案之帳冊內，或係以其他名目登載，據上開記載尚不足以推
翻原判決所確認之乙○○收受賄賂犯罪事實。乙○○上訴意旨（
八）執此指摘原判決理由矛盾，顯與法律規定得為第三審上訴理
由之違法情形不相適合。綜上所論，本件上訴人等之上訴，均屬
違背法律上之程式，俱予駁回。
據上論結，應依刑事訴訟法第三百九十五條前段，判決如主文。
中    華    民    國  九十八  年    八    月   二十   日
                      最高法院刑事第七庭
                          審判長法官  林  永  茂
                                法官  吳  昆  仁
                                法官  蘇  振  堂
                                法官  蕭  仰  歸
                                法官  林  立  華
      本件正本證明與原本無異
                                      書  記  官
中    華    民    國  九十八  年    八    月  三十一  日
                                                     Ｍ


司法院資訊處製作；財團法人民間司法改革基金會備份。
